【裁判字號】    99,交上易,838
【裁判日期】    990817
【裁判案由】    過失致死等
【裁判全文】
臺灣高等法院臺中分院刑事判決       99年度交上易字第838號
上  訴  人  臺灣彰化地方法院檢察署檢察官
被      告  甲○○
上列上訴人因被告過失致死等案件，不服臺灣彰化地方法院99年
度交易字第46號中華民國99年5月13日第一審判決（起訴案號：
臺灣彰化地方法院檢察署99年度調偵字第148號），提起上訴，
本院判決如下：
    主  文
上訴駁回。
    犯罪事實
一、甲○○於民國（下同）九十八年十一月十一日下午四時許，
    在其所耕作、位於彰化縣溪湖鎮番婆里之農田中，飲用臺灣
    啤酒二罐後，已達不能安全駕駛動力交通工具之程度，仍於
    同日下午四時十分許，駕駛車牌號碼七○六五－ＳＬ號自用
    小客車，自該農田出發，欲前往其所耕作之另一處農田，於
    同日下午四時十五分許，沿彰化縣溪湖鎮○○路○段由北往
    南方向行駛，行經彰水路二段與該路段四二二巷之交岔路口
    ，欲左轉進入四二二巷時，原應注意汽車行駛至交岔路口，
    轉彎車應讓直行車先行，且應注意飲用酒類或其他類似物後
    其吐氣所含酒精濃度超過每公升○點二五毫克，不得駕車，
    而依當時天候晴、日間自然光線、柏油路面、乾燥、無缺陷
    、無障礙物、視距良好，亦無不能注意之情事，竟疏未注意
    及此，因不勝酒力而注意力減退、操控能力降低，即貿然左
    轉，適有陳冠德無駕駛執照、騎乘車牌號碼ＫＯＴ－○六○
    號重型機車，沿彰化縣溪湖鎮○○路○段由南往北方向行駛
    ，亦疏未注意車前狀況，即貿然通過上開交岔路口，雙方見
    狀均已煞避不及，甲○○所駕駛之上開自用小客車前側車頭
    因而與陳冠德所騎乘之上開重型機車左側車身發生碰撞，致
    陳冠德人、車倒地，並滑行再撞擊蔡守源所有、停放在該路
    段四二八號房屋前、車牌號碼ＶＮ－五六八五號自用小客車
    右後側車身，致陳冠德受有腹部鈍挫傷合併脾臟撕裂傷、出
    血性休克、頭部外傷合併顱骨骨折、硬腦膜下血腫、嚴重腦
    挫傷、氣腦之傷害，經送醫急救後，仍於同月十二日凌晨零
    時四十分許，不治死亡。經警據報到處理，並於九十八月十
    一月十一日下午四時五十九分許，對甲○○施以呼氣酒精濃
    度測試，測得其呼氣所含酒精濃度達每公升○點九五毫克，
    而查悉上情。
二、案經臺灣彰化地方法院檢察署檢察官據報相驗後自動檢舉偵
    查起訴。
    理  由
一、證據能力之認定：
  (一)按被告以外之人於審判外之言詞或書面陳述，除法律有規定
    者外，不得作為證據。除顯有不可信之情況外，公務員職務
    上製作之紀錄文書、證明文書，以及從事業務之人於業務上
    或通常業務過程所須製作之紀錄文書、證明文書，亦得為證
    據。被告以外之人於審判外之陳述，雖不符前四條之規定，
    而經當事人於審判程序同意作為證據，法院審酌該言詞陳述
    或書面陳述作成時之情況，認為適當者，亦得為證據。當事
    人、代理人或辯護人於法院調查證據時，知有第一百五十九
    條第一項不得為證據之情形，而未於言詞辯論終結前聲明異
    議者，視為有前項之同意。刑事訴訟法第一百五十九條第一
    項、第一百五十九條之四第一款、第二款、第一百五十九條
    之五分別定有明文。經查：
  1.證人即被害人陳冠德之母丙○○、證人蔡守源於警詢時之證
    述，彰化縣警察局溪湖分局交通分隊警員林忠信之職務報告
    書，雖係被告甲○○以外之人於審判外之言詞、書面陳述，
    為傳聞證據，然經本院於審理時當庭直接提示而為合法之調
    查，被告未於言詞辯論終結前聲明異議，本院復審酌該等言
    詞、書面陳述均係由證人出於自由意識而陳述，並無非法取
    證之情況，依刑事訴訟法第一百五十九條之五之規定，認上
    開證人於警詢時之證述、職務報告書，應得採為認定本件犯
    罪事實所憑之證據。
  2.童綜合醫院診斷書一紙，係負責為被害人陳冠德診治傷勢之
    醫師，依其所見製作之證明文書，雖屬被告以外之人於審判
    外之書面陳述，然因係從事業務之醫師於醫療業務上所製作
    之證明文書，且無顯不可信之情況，依刑事訴訟法第一百五
    十九條之四第二款之規定，自得採為認定本件犯罪事實所憑
    之證據（最高法院九十五年度臺上字第一四四九號判決意旨
    參照）。
  3.道路交通事故現場圖、道路交通事故調查報告表(一)、(二)，均
    係警員依其所見在職務上製作之紀錄文書，且無顯不可信之
    情況，亦得採為認定本件犯罪事實所憑之證據。
  (二)臺灣省彰化縣區車輛行車事故鑑定委員會九十九年四月六日
    彰鑑字第○九九五六○○六六四號函附之彰化縣區九九○一
    一二案鑑定意見書，係屬刑事訴訟法第二百零六條之鑑定報
    告，且係原審法院依同法第二百零八條規定囑託具公信力之
    專業鑑定機關所為，應具有證據能力。
  (三)臺灣彰化地方法院檢察署檢驗報告書、相驗屍體證明書，係
    該署檢察官及檢驗員依法執行屍體相驗鑑定公務所出具之書
    面鑑定報告，均屬刑事訴訟法第二百零六條之鑑定報告，應
    具有證據能力。
二、上開犯罪事實，迭據被告甲○○於警詢、偵訊、原審法院及
    本院審理時，坦承不諱，核與證人丙○○、蔡守源於警詢時
    ，證述之情節相符，復有童綜合醫院診斷書一紙、道路交通
    事故現場圖、道路交通事故調查報告表(一)、(二)各一紙、車禍
    現場照片十二幀、甲○○之道路交通事故當事人酒精測定紀
    錄表、刑法第一百八十五條之三案件酒精測試觀察紀錄表、
    生理平衡檢測表各一紙、證號查詢汽車駕駛人資料一紙、彰
    化縣警察局舉發違反道路交通管理事件通知單一紙、證號查
    詢機車駕駛人資料一紙、彰化縣警察局溪湖分局交通分隊警
    員林忠信之職務報告書一紙在卷可稽；又被害人陳冠德係因
    本件車禍而受傷致死，亦經臺灣彰化地方法院檢察署檢察官
    督同檢驗員相驗屬實，此有勘驗筆錄、相驗屍體證明書、法
    醫檢驗報告書各一件、彰化縣警察局溪湖分局九十八年十一
    月十六日溪警分偵字第○九八○○二○二七七號函及隨函檢
    送之相驗照片十四幀在卷為憑。按汽車駕駛人飲用酒類或其
    他類似物後其吐氣所含酒精濃度超過每公升○點二五毫克，
    不得駕車；汽車行駛至交岔路口，轉彎車應讓直行車先行；
    道路交通安全規則第一百十四條第二款、第一百零二條第一
    項第七款分別定有明文。被告駕駛汽車，自應注意上述道路
    交通安全規則之規定，又依附卷之道路交通事故調查報告表
    (一)、(二)、車禍現場照片所示，本件車禍發生時，天候晴、日
    間自然光線、柏油路面、乾燥、無缺陷、無障礙物、視距良
    好，並無不能注意之情形，被告竟疏未注意及此，於飲用酒
    類後呼氣酒精濃度已達為每公升○點九五毫克，仍執意駕車
    ，且疏未注意轉彎車應讓直行車先行，即貿然左轉，肇致車
    禍發生，致被害人因而受傷致死，顯已違反前揭規定，其有
    過失至明；又其過失行為既係造成被害人死亡之直接原因，
    二者間即具有相當因果關係。另參諸德國、美國之認定標準
    ，對於酒精濃度呼氣已達每公升○點五五毫克以上者，肇事
    率為一般正常人之十倍，認為已達「不能安全駕駛」之標準
    ，此有法務部八十八年五月十八日法八八檢字第一六六九號
    函釋可佐。本件被告於車禍發生後，測得呼氣酒精濃度為每
    公升○點九五毫克，並於無不能注意之情形下，竟因疏未注
    意轉彎車應讓直行車先行，即貿然左轉，肇致車禍發生，堪
    認被告確因飲酒，而注意力減退、操控能力降低，已達不能
    安全駕駛動力交通工具之程度甚明。另按汽車行駛時，駕駛
    人應注意車前狀況及兩車併行之間隔，並隨時採取必要之安
    全措施，道路交通安全規則第九十四條第三項亦有明文。被
    害人騎乘機車疏未注意車前狀況，採取必要之安全措施，即
    貿然通過交岔路口，雖亦與有過失，而為肇事次因，然此仍
    無解於被告上開過失責任之認定。而本案經送臺灣省彰化縣
    區車輛行車事故鑑定委員會鑑定之結果，亦認為被告酒精濃
    度過量駕駛自用小客車行經管制號誌路口，左轉車未讓對向
    直行車先行，為肇事主因；陳冠德無照騎乘重型機車行經管
    制號誌路口，未注意車前狀況，採取必要之安全措施，為肇
    事次因；此有臺灣省彰化縣區車輛行車事故鑑定委員會九十
    九年四月六日彰鑑字第○九九五六○○六六四號函及隨函檢
    送之臺灣省彰化縣區車輛行車事故鑑定委員會彰化縣區九九
    ○一一二案鑑定意見書一份在卷可參。綜上所述，足徵被告
    之自白確與事實相符，本件事證明確，被告服用酒類不能安
    全駕駛動力交通工具而駕駛、過失致人於死之犯行，均堪認
    定。
三、核被告所為，係犯刑法第一百八十五條之三之服用酒類不能
    安全駕駛動力交通工具而駕駛罪及同法第二百七十六條第一
    項之過失致人於死罪。被告所犯上開二罪間，係犯意各別、
    行為互殊，應予分論併罰。被告酒醉駕車因而致被害人死亡
    ，依法應負刑事責任，依道路交通管理處罰條例第八十六條
    第一項規定，應就過失致人於死部分，加重其刑。
四、原審就被告上開犯行，依刑法第二百七十六條第一項、第一
    百八十五條之三、第五十一條第五款、第四十一條第一項前
    段、第八項，道路交通管理處罰條例第八十六條第一項，刑
    法施行法第一條之一之規定，並審酌被告前因違背安全駕駛
    之公共危險案件，經原審法院以九十年度員交簡字第一九二
    號判處拘役五十五日確定，並於九十一年一月十五日易科罰
    金而執行完畢，此有臺灣彰化地方法院檢察署刑案資料查註
    紀錄表及臺灣高等法院被告前案紀錄表各一份在卷可參，竟
    猶再犯相同罪名之本案，雖不構成累犯，然足見其不知悔改
    ，且飲酒後已達不能安全駕駛動力交通工具之程度，仍不顧
    公眾之安危，貿然駕駛自用小客車，危及公眾往來之安全甚
    鉅，並肇致車禍發生，致被害人死亡，為肇事主因、所生危
    害均非輕微，及其生活狀況、智識程度，暨犯罪後坦承犯行
    ，態度尚屬良好等一切情狀，各量處如原審判決主文所示之
    刑，及均諭知易科罰金之折算標準，並定其應執行之刑，復
    就所定應執行之刑，諭知易科罰金折算標準。經核其認事用
    法俱無不當，量刑亦稱允洽。檢察官依告訴人丙○○之請求
    以：被告未與告訴人達成和解、前有酒駕記錄及有加重事由
    等詞，因認被告應加重其刑而提起上訴。然檢察官所提上開
    事由其中被告前有酒駕記錄及加重事由部分，業經原審審酌
    ，而告訴人所稱未與告訴人達成和解部分，兩造亦於九十九
    年八月十一日在原審法院民事庭達成和解（和解筆錄附在本
    院卷第二十五頁），是上訴意旨所提應加重被告刑度之事由
    ，或已為原審所審酌，或已因和解不存在，並無應重判之事
    由。本院因認檢察官上訴意旨，指摘原判決不當，並無理由
    ，應予駁回。
據上論斷，應依刑事訴訟法第三百六十八條，判決如主文。
本案經檢察官乙○○到庭執行職務。
中    華    民    國    99    年    8     月    17    日
            刑事第三庭  審判長法  官  王  增  瑜
                              法  官  廖  柏  基
                              法  官  吳  進  發
以上正本證明與原本無異。
不得上訴。
                              書記官  呂  安  茹
中    華    民    國    99    年    8     月    17    日

司法院資訊處製作；財團法人民間司法改革基金會備份。
